最高法院刑事判決　　　　　　　　　　　　　　八十八年度台上字第一二七八號
　　上　 訴　 人　臺灣高等法院檢察署檢察官
　　上訴人即被告　甲○○
右上訴人等因被告過失致人於死案件，不服臺灣高等法院中華民國八十六年四月二十
一日第二審判決（八十六年度交上訴字第四十三號，起訴案號：臺灣士林地方法院檢
察署八十五年度偵字第五二八八號），提起上訴，本院判決如左：
    主  文
原判決撤銷，發回臺灣高等法院。
    理  由
本件原判決認定上訴人即被告甲○○係台北市政府公車管理處司機，為從事駕駛業務
之人，於民國八十五年三月二十二日上午六時三十分許，駕駛ＡＢ－六五八號營業大
客車，沿台北市○○○路○段南向北行駛，途經延平北路一段四十五號前，原應注意
汽車在雙向四線道行駛時，大型汽車除超越同一車道之前車或準備左轉彎外，均不得
在內側車道行駛，且無不能注意之情事，竟不依規定而行駛於內側車道，適對向有同
為該處司機游忠信駕駛ＡＢ－八六三號大客車沿延平北路北向南行駛，亦違規以時速
約五十公里之速度並跨越分向限制線迎面駛近，致被告閃避不及，其左前車頭及左側
車身擦撞游忠信之大客車左前車頭及左側車身，致游忠信受有挫傷性腦出血之傷害，
經送醫急救不治死亡等情，因而維持第一審論處上訴人業務上過失致人於死罪刑之判
決，固非無見。
惟查：(一)有罪之判決書，應於理由內記載犯罪事實所憑之證據及其認定之理由，為刑
事訴訟法第三百十條第一款所明定。故有罪之判決書，對於證據之具體內容為何，法
院本於如何之經驗法則、論理法則或其他證據法則，而為合理判斷證據之價值及證明
力，並定其取捨與所形成之心證，均應詳為闡析論敘，載明於理由內；否則，即屬判
決不載理由，其判決當然為違背法令。本件原判決認定被告駕駛大客車違規行駛於內
側車道，適被害人游忠信駕駛大客車亦違規超速並跨越分向限制線迎面駛近，致被告
閃避不及而肇事等情，其理由僅泛稱：「右開車禍肇事始末，有道路交通事故調查報
告表(一)(二)、現場談話紀錄表、現場暨二車車損照片等附卷可稽」云云（見原判決第二
頁正面第十、十一行）。究竟該報告表、談話紀錄表及照片等件之具體之內容為何，
如何據此而得以認定被告及被害人均有上開違規之事實，並就本件車禍之發生均具有
過失，則未說明判斷取捨之理由，其關於證據上之理由顯屬不備，自有判決不載理由
之違法。(二)道路交通安全規則第九十八條第一項第一款規定，汽車在雙向四線道行駛
，大型汽車除超越同一車道之前車或準備左轉彎外，均不得在內側車道行駛。故如大
型汽車為超越同一車道之前車或準備左轉彎，而行駛於內側車道，即無違反上開規定
可言。依告訴人即被害人之配偶游林巧珠所提之照片，肇事路段南向北車道即被告行
駛之車道上，似有一部白色小客車逆向併排停車 (見第一審卷第十五、二二頁) 。如
果該照片上所顯示者係肇事當時之路況，則被告據以辯稱其行駛之車道上因有併排停
車，而將大客車駛入內側車道云云，即非全無斟酌之餘地。原審就被告是否確因超越
其車道前方之併排停車而駛入內側車道，且其駛入內側車道究竟具有如何之過失導致
車禍之發生，未詳加調查審究，亦未說明上開現場照片不予採納之理由，徒以本件車
輛肇事時間並非交通尖峰時段，附近商家開門營業者不多，併排停車情形幾不可能云
云，遽謂被告行駛於內側車道，有違前揭道路交通安全規則，進而認定其就本件車禍
之發生具有過失，殊嫌臆斷。(三)刑事訴訟法係採真實發現主義，審理事實之法院，對
於案內一切證據，除認為不必要者外，均應詳為調查，然後基於調查所得之心證，以
為判斷事實之基礎。如有應行調查之證據未經依法調查，率予判決，即屬同法第三百
七十九條第十款所稱之當然違背法令。本件告訴人一再主張，本件車輛肇事後，落土
散布於道路分向限制線之兩側，並無偏向被告車道之情形；而散落於被害人車道上之
車身廣告、黑色塑膠框及漏油或漏水痕跡，亦均為被告之公車所遺。又被害人駕駛之
公車左前側駕駛座附近往內凹，引擎蓋向上掀起，左前方向燈未破損，顯係被告侵入
被害人之車道，而撞擊被害人左前車身。且被告於肇事時急踩煞車，仍然衝出七‧四
公尺再撞上停放在路邊之小客車後，始行煞停，足見已超過四十公里之限速云云，並
提出交通事故調查報告表(二)所繪之現場圖及現場照片為憑（見第一審卷第十四至二五
頁）。此項證據之調查，對於本件車禍之發生，究係被害人駕車侵入對向之被告車道
所致，或被告因超越前方併排停車，於變換內側車道時侵入被害人之車道所致，被告
有無違規超速，關係頗切，影響本件過失責任之認定，客觀上有詳加調查之必要。乃
原判決竟未加以調查，亦未說明不予調查之理由，尤難謂無應於審判期日調查之證據
而未予調查之違法。以上情形，或為檢察官及被告上訴意旨指摘所及，或為本院得依
職權調查之事項，原判決既有違誤，應認有撤銷發回之原因。
據上論結，應依刑事訴訟法第三百九十七條、第四百零一條，判決如主文。
中      華      民      國    八十八    年      三      月     十八     日
                              最高法院刑事第十一庭
                                  審判長法官  楊  文  翰
                                        法官  陳  正  庸
                                        法官  陳  世  雄
                                        法官  張  淳  淙
                                        法官  楊  商  江
      右正本證明與原本無異
                                              書  記  官
中      華      民      國    八十八    年      三      月    二十二    日
